臺灣高雄地方法院刑事判決　　　　　　　100年度訴字第525號
公　訴　人　臺灣高雄地方法院檢察署檢察官
被　　　告　廖宗
上列被告因違反毒品危害防制條例案件，經檢察官提起公訴（10
0 年度毒偵字第866 號），本院判決如下：
    主  文
廖宗施用第一級毒品，累犯，處有期徒刑壹年貳月。
    事  實
一、廖宗前因施用毒品案件，經本院裁定送勒戒處所觀察、勒
    戒後，因認有繼續施用毒品傾向，再經本院裁定送戒治處所
    強制戒治，於民國91年11月28日停止戒治付保護管束，並於
    92年6 月4 日保護管束期滿視為執行完畢，由臺灣高雄地方
    法院檢察署檢察官以92年度戒毒偵字第568 號為不起訴處分
    。又於97年2 月間、97年12月間分別因施用毒品案件，經本
    月以97年度審訴字第1683號、98年度審訴字第1107號分別判
    處應執行有期徒刑1 年、11月確定，接續執行後甫於99年8
    月20日假釋付保護管束，並於99年10月23日縮刑期滿執行完
    畢。詎猶不思戒除毒癮，明知海洛因、甲基安非他命分別為
    毒品危害防制條例所定之第一級、第二級毒品，不得非法持
    有、施用，竟基於施用第一級、第二級毒品之犯意，於99年
    12月20日晚間7 時至8 時許，在高雄市路○區○○路183 號
    住處，以將海洛因、甲基安非他命一同摻入香煙吸食之方式
    ，同時施用第一級毒品海洛因及第二級毒品甲基安非他命1
    次。嗣於99年12月21日下午1 時許，在高雄市路○區○○路
    440 巷口，因行跡可疑遭警攔查，發現其為毒品人口，經徵
    其同意後，採其尿液送驗結果，呈嗎啡及甲基安非他命陽性
    反應，而悉上情。
二、案經高雄市政府警察局湖內分局報告臺灣高雄地方法院檢察
    署檢察官偵查起訴。
    理  由
一、程序部分：
  (一)證據能力部分：按被告以外之人於審判外之陳述，雖不符前
    4 條之規定，而經當事人於審判程序同意作為證據，法院審
    酌該言詞陳述或書面陳述作成時之情況，認為適當者，亦得
    為證據，刑事訴訟法第159 條之5 第1 項定有明文。查本案
    認定事實所引用之卷內證據資料，除原已符同法第159 條之
    1 至第159 條之4 規定、及法律另有規定等傳聞法則例外規
    定，而得作為證據外，並無證據證明係公務員違背法定程式
    所取得，而檢察官、被告廖宗卿於本院行準備程序時，均同
    意其作為本案證據之證據能力，且本院審酌前揭陳述作成時
    之情況，並無違法取證之瑕疵，亦認以之作為證據為適當，
    是本件有關被告以外之人於審判外之言詞或書面陳述等供述
    證據，依前揭法條意旨，自均得為證據。
  (二)起訴程序部分：按毒品危害防制條例於92年7 月9 日修正公
    布，自93年1 月9 日施行，其中第20條、第23條將施用毒品
    之刑事處遇程序，區分為「初犯」及「5 年內再犯」、「5
    年後再犯」。依其立法理由之說明：「初犯」，經觀察、勒
    戒或強制戒治後，應為不起訴處分或不付審理之裁定；經觀
    察、勒戒或強制戒治執行完畢釋放後，「5 年內再犯」者，
    因其再犯率甚高，原實施之觀察、勒戒及強制戒治既已無法
    收其實效，爰依法追訴或裁定交付審理。至於經觀察、勒戒
    或強制戒治執行完畢釋放後，「5 年後再犯」者，前所實施
    之觀察、勒戒或強制戒治已足以遮斷其施用毒品之毒癮，為
    期自新及協助其斷除毒癮，仍適用「初犯」規定，先經觀察
    、勒戒或強制戒治之程序。從而依修正後之規定，僅限於「
    初犯」及「5 年後再犯」2 種情形，始應先經觀察、勒戒或
    強制戒治程序。倘被告於5 年內已再犯，經依法追訴處罰，
    縱其第3 次（或第3 次以上）再度施用毒品之時間，在初犯
    經觀察、勒戒或強制戒治執行完畢釋放5 年以後，已不合於
    「5 年後再犯」之規定，且因已於「5 年內再犯」，顯見其
    再犯率甚高，原實施觀察、勒戒或強制戒治，已無法收其實
    效，即應依該條例第10條處罰，最高法院95年第7 次刑事庭
    會議決議可供參照。而此項見解，一併適用於毒品危害防制
    條例於93年修正施行前，被告初犯施用毒品罪，又於5 年內
    第2 次再犯，經依修正前毒品危害防制條例規定，追訴處罰
    同時並施以強制戒治，嗣於毒品危害防制條例修正公布並施
    行後，於第2 次強制戒治期滿5 年後第3 次再犯施用毒品罪
    之情形，最高法院97年第5 次刑事庭會議決議可供參照。查
    被告既於初犯施用毒品案件經強制戒治執行完畢（以保護管
    束期滿日為執行完畢日）後5 年內，曾有再犯施用毒品之犯
    行，並經追訴處罰並同時施以強制戒治，有臺灣高等法院被
    告前案紀錄表在卷可查，並非「5 年後再犯」甚明，故本件
    檢察官起訴合法，合先敘明。
二、訊據被告對於前揭犯罪事實均坦承不諱（院卷二第49-50 頁
    ），且有台灣檢驗科技股份有限公司濫用藥物實驗室100 年
    1 月6 日KH/2010/C0000000號濫用藥物檢驗報告、尿液對照
    表等在卷可查（警卷第5 、6 頁），足認被告自白與事實相
    符，是本件事證明確，被告所為應予依法論科。
三、核被告所為，係犯毒品危害防制條例第10條第1 項、第2 項
    之施用第一級、第二級毒品罪。其施用第一級、第二級毒品
    海洛因、甲基安非他命前分別持有海洛因、甲基安非他命之
    低度行為，均已為其後施用之高度行為所吸收，均不另論罪
    。公訴意旨雖認被告係分別施用第一、二級毒品，惟被告既
    於本院審理中自承係所施用之海洛因中摻有甲基安非他命，
    且其為警查獲當日所採集之尿液，係同時檢驗出呈現嗎啡及
    甲基安非他命陽性反應，復查無其他積極證據足資認定被告
    係基於個別犯意，於不同時、地分別施用第一、二級毒品，
    則被告上開供承同時施用第一、二級毒品乙節，尚非無稽，
    依罪疑唯輕原則，應認其本件施用第一、二級毒品係同時為
    之，係一行為觸犯數罪名，為想像競合犯，應依刑法第55條
    規定，從一重之施用第一級毒品罪論處；公訴人認應予分論
    併罰，尚有未洽，應予敘明。再被告曾有如上事實欄所示之
    前科紀錄，有臺灣高等法院被告前案紀錄表可稽，其於有期
    徒刑執行完畢後5 年內，故意再犯本件有期徒刑以上之罪，
    為累犯，應依法加重其刑。爰審酌被告前經觀察、勒戒及強
    制戒治程序，又因施用毒品而入監服刑後，竟猶不思戒除毒
    癮，再度施用第一、二級毒品，顯見其並無堅定戒癮之決心
    ，惟念其施用毒品犯行係屬戕害自身健康之行為，尚未直接
    危害他人，及其於本院審理中已坦承犯行，犯後態度可稱良
    好，暨其犯罪動機、目的、手段、智識程度、生活狀況等一
    切情狀，量處如主文所示之刑，以資懲儆。
據上論斷，應依刑事訴訟法第299 條第1 項前段，毒品危害防制
條例第10條第1 項、第2 項，刑法第11條前段、第55條、第47條
第1 項，判決如主文。
本案經檢察官吳書怡到庭執行職務。
中    華    民    國   100    年    6     月    15    日
            刑事第九庭  審判長  法  官  鄭詠仁
                                法  官  王碧瑩
                                法  官  黃沛文
以上正本證明與原本無異。
如不服本判決應於收受送達後10日內向本院提出上訴書狀，並應
敘述具體理由；如未敘述上訴理由者，應於上訴期間屆滿後20日
內向本院補提理由書（均須按他造當事人之人數附繕本）「切勿
逕送上級法院」。
中    華    民    國   100    年    6     月    15    日
                                書記官  王淑娟
附錄本判決論罪法條：
毒品危害防制條例第10條：
施用第一級毒品者，處6 月以上5 年以下有期徒刑。
施用第二級毒品者，處3 年以下有期徒刑。